【裁判字號】    85,台上,3200
【裁判日期】    850628
【裁判案由】    毀損
【裁判全文】
最高法院刑事判決                              八十五年度台上字第三二○○號
    上  訴  人  台灣高等法院台中分院檢察署檢察官
    被      告  甲○○
    選任辯護人  洪修三律師
右上訴人因被告毀損案件，不服台灣高等法院台中分院中華民國八十四年十月十三日
第二審判決（八十四年度上訴字第一六六五號，起訴案號：台灣彰化地方法院檢察署
八十三年度偵字第七五○一號），提起上訴，本院判決如左：
    主  文
原判決撤銷，發回台灣高等法院台中分院。
    理  由
本件原判決以公訴意旨略稱：被告甲○○與呂豆係胞兄弟，因土地產權糾紛，基於毀
損意思，於民國八十二年間，就呂豆原建坐落彰化縣和美鎮○○段六六五－一地號土
地上之房屋三間等予以拆除，並原地興建廠房，因認被告有犯刑法第三百五十三條之
毀損建築物罪嫌，審理結果，以不能證明被告犯罪，因而撤銷第一審有罪之判決，改
判諭知被告無罪，固非無見。
惟查(一)原判決認定系爭房屋之起造人為被告與告訴人呂豆之父，彼等父親為原始所有
人，然對被告於偵查中供稱：「我可以賠償呂豆的損失，但他要求一百萬元太高了，
我只能賠償一點而已，呂豆是在我土地上蓋房子，我是地主，他是地上權人」（見偵
查卷十二頁背面），此項與告訴人偵審中之指訴，及證人林嵌在偵查中之證述（見偵
查卷四十二頁背面）相符之供述，何以不足採，未見說明，難謂無理由不備之違法。
(二)原判決理由記載「系爭房屋，經本院履勘現場，所見如下：該房屋為台灣古式平房
，坐北朝南，原為一排五間，中間為神明廳，西邊原有二間，東邊亦留有二間。東邊
二間，最東邊之一間現留有呂牽所擺冰箱一台（有放食品，在運轉中），滿地灰塵；
據告訴人呂豆陳稱該間房屋原為呂牽結婚時所住，後來呂牽另蓋新房在該舊屋之後（
如本院卷第四十二頁勘驗圖西興路九十六及九十八號部分）始搬入新居，舊屋（即最
東邊之一間）即空下來。東邊第二間（本省稱為大房），目前仍有一床舖（本省通稱
為總舖），一梳粧台，一部裁縫車，亦均滿地灰塵，久未使用之狀，告訴人呂豆稱此
一房間，當年正是伊所住用。除此二間外，五間中其餘三間，均已被拆除，改建粗陋
廠房。據告訴人稱：被告結婚時就是住用西邊靠神明廳的一間（本省人稱為二房），
最西邊一間，原是廚房等情（林嵌從小就不住此），此有本院勘驗筆錄可按」，然經
核閱該勘驗筆錄及略圖，上開記載內容，諸多為該項筆錄及略圖所無（見原審卷四十
至四十二頁），其認定之事實與採用之證據，不相適合，屬證據上之理由矛盾。況如
依原判決理由記載，系爭房屋原為五間，除告訴人與呂牽原居住之東邊二間尚存外，
其餘神明廳、廚房各一間及被告父親生前分給被告使用，靠神明廳之一間，業經拆除
，則該供兄弟祭拜祖先共用之神明廳及兄弟炊爨使用之廚房，被告父親生前既未分給
被告，自仍屬兄弟共有之物，被告擅自拆除，能否謂無毀損建築物犯行，亦堪研求，
上訴意旨指摘原判決不當，非無理由，應認有發回更審之原因。至檢察官在原審移送
併辦被告竊盜等部分（八十四年度偵字第二三一三號案件），基於審判不可分原則，
應併發回。
據上論結，應依刑事訴訟法第三百九十七條、第四百零一條，判決如主文。
中      華      民      國    八十五    年      六      月    二十八    日
                              最高法院刑事第九庭
                                  審判長法官  羅  一  宇
                                        法官  吳  昭  瑩
                                        法官  花  滿  堂
                                        法官  陳  世  淙
                                        法官  王  德  雲
      右正本證明與原本無異
                                              書  記  官
中      華      民      國    八十五    年      七      月      四      日


司法院資訊處製作；財團法人民間司法改革基金會備份。
